最高法院刑事判決　　　　　　一○○年度台上字第二○七九號
上　訴　人　羅世杰
上列上訴人因違反毒品危害防制條例等罪案件，不服台灣高等法
院中華民國九十八年十二月十六日第二審判決（九十八年度上訴
字第二一八九號，起訴案號：台灣桃園地方法院檢察署九十七年
度偵字第四六九○號），提起上訴，本院判決如下：
    主  文
上訴駁回。
    理  由
按刑事訴訟法第三百七十七條規定，上訴於第三審法院，非以判
決違背法令為理由，不得為之。是提起第三審上訴，應以原判決
違背法令為理由，係屬法定要件。如果上訴理由書狀並未依據卷
內訴訟資料，具體指摘原判決不適用何種法則或如何適用不當，
或所指摘原判決違法情事，顯與法律規定得為第三審上訴理由之
違法情形，不相適合時，均應認其上訴為不合法律上之程式，予
以駁回。本件上訴人羅世杰上訴意旨略稱：(一)、本件依檢察官起
訴之犯罪事實，上訴人與綽號「阿發」之不詳姓名年籍之人，就
運輸第三級毒品Ketamine（下稱愷他命）之犯意聯絡，僅限於上
訴人向快遞公司領取包裹並運送至綽號「阿發」者告知或指示之
地點之階段，並不包括領取前自大陸地區私運、運輸愷他命進入
台灣地區之犯罪事實。乃原判決卻認上訴人係與某真實姓名年籍
不詳之成年男子（下稱「某男」）共同基於自大陸地區運輸、私
運愷他命進口及行使偽造私文書之犯意聯絡，旋由「某男」於民
國九十七年二月十四日在大陸地區某處以航空寄送快遞包裹進入
台灣地區，亦即認定上訴人與該「某男」於九十七年二月十四日
以前即有本件共同運輸走私第三級毒品愷他命進口之謀議云云，
復未說明何以得併予審判之法律上證據及理由，難謂無未受請求
之事項予以判決及有判決理由不備之違誤。(二)、承上，上開快遞
包裹係於九十七年二月十七日上午十一時四十分運抵台灣地區，
且即遭警方查獲，上訴人係於同月十八日上午八時以後始參與接
運包裹之行為，充其量僅為不罰之「事後共犯」。原判決並未就
上訴人究係於何時、何地，如何與該「某男」有共同犯意聯絡或
行為分擔之事實，明確認定，詳細記載，復未於理由內詳予闡晰
論述其憑以認定成立共同正犯之理由及所憑證據，徒憑卷附快遞
單簽收聯所留收件人電話號碼與上訴人所持之行動電話號碼相符
，遽予臆斷上訴人於九十七年二月十四日以前與「某男」間已有
共同之謀議，尚有調查未盡、判決理由不備及採證違背論理法則
之違誤。(三)、原判決有下列不載理由，或理由矛盾之違背法令之
處：、原判決事實欄記載上訴人與「某男」共同基於自大陸地
區運輸、私運愷他命進口至台灣境內及行使偽造私文書之犯意聯
絡云云，卻未併予認定彼此有犯意聯絡之時間、地點及方式。
、原判決理由說明扣案如其附表一編2至5所示之物，均為共犯「
某男」所有，並皆供犯運輸第三級毒品犯罪所用之物，基於共犯
連帶沒收原則，依毒品危害防制條例第十九條第一項之規定宣告
沒收，但未於犯罪事實欄認定上開物品係該「某男」所有。、
原判決附表一編號1 所示之愷他命重量一○○六點二公克，實際
上為「驗前總毛重」減去「包裝重量」及「鑑定用罄重量」所得
，其中「驗前總毛重」與「淨重」或「驗前總純度淨重」之概念
不同，原判決記載「驗餘淨重」一○○六點二公克，即有錯誤。
、原判決認本件係由「某男」自大陸地區負責將內藏第三級毒
品愷他命之航空快遞利用不知情之快遞公司寄送入境台灣，核與
卷附快遞單上「寄件人」之名義（王亮）亦屬有異，就此是否亦
另涉有偽冒他人名義為寄件人之犯行，原判決漏未論究及說明。
、原判決認定上訴人實際上係偽簽「王信儀」之署名，並非快
遞單所載收件人「王信義」，則依理應足以生損害於名為「王信
儀」者，惟原判決卻仍認定足以生損害於「王信義」。(四)、上訴
人於被逮捕後，始終供承係受綽號「阿發」之人委託出面領取扣
案之包裹，經調取上訴人持用之0000000000號行動電
話案發前之通聯紀錄，確有與上訴人所稱綽號「阿發」之人之0
000000000號行動電話通聯情形，足徵上訴人所言非虛
。詎原判決卻另認本件自大陸地區運輸、私運管制物品第三級毒
品愷他命進入台灣地區之犯罪，係另一名共犯「某男」，惟並未
敘明憑以認定該共犯為「某男」及其並非上訴人所供述之綽號「
阿發」之人，及前述應屬對上訴人有利之客觀通聯紀錄事證，何
以不足採納之理由，亦有判決理由不備之違誤。(五)、行為人為犯
特定罪（如本件運輸、私運毒品）而偽冒他人名義寄送快遞及收
件，雖其偽冒寄送及領取郵件之時、地與犯特定罪（如本件運輸
、私運毒品而利用不知情之航空公司寄送快遞）之時、地，在自
然意義上非完全一致，然二者仍有部分合致，且犯罪目的單一，
依一般社會通念，認應評價為一罪，方符刑罰公平原則，如予數
罪併罰，反有過度處罰之疑，與人民法律感情亦未恝合。是於牽
連犯廢除後，適度擴張一行為概念，認此情形為一行為觸犯數罪
名之想像競合犯，方屬適當。乃原判決未詳加推求，遽認本件運
輸第三級毒品與行使偽造私文書等二罪，應予分論併罰，揆之前
述說明，有適用法則不當之違法等語。
惟查：證據之取捨、事實之認定，乃事實審法院職權行使之範圍
，事實審法院經調查證據之結果，本於確信，依自由心證之取捨
證據，苟其取捨，與經驗法則或論理法則無違，即不得任意指為
違法，而據為適法之第三審上訴理由。本件原判決認定上訴人有
原判決事實欄所載之自大陸地區私運、運輸第三級毒品愷他命進
入台灣地區，及冒用他人名義簽署快遞單據，並持之行使之犯行
，因而撤銷第一審為上訴人科刑之判決，改判依刑法想像競合關
係，仍論處上訴人共同運輸第三級毒品罪刑（處有期徒刑五年）
，行使偽造私文書罪刑（處有期徒刑三月），並定應執行有期徒
刑五年二月，及為相關之沒收諭知。係以：上訴人之部分陳述、
證人陳志鵬之證詞、提單簽收聯、全美速達有限公司專用收據、
報機明細表、進口快遞貨物簡易申報單、內政部警政署航空警察
局搜索扣押筆錄、扣押物品目錄表、運費找零現金新台幣（下同
）四百五十五元、法務部調查局測謊鑑定報告、內政部警政署刑
事警察局鑑定書、原審勘驗筆錄及如原判決附表一所示扣案物品
等證據資料，為綜合之判斷。已詳細敘述其所憑之證據及認定之
理由，並就上訴人否認有私運、運輸第三級毒品進口及行使偽造
私文書犯行云云，其辯詞不可採之理由，予以指駁。所為論斷，
俱有卷存證據資料可資覆按，從形式上觀察，並無採證或認定事
實違背經驗法則或論理法則，或其他違背法令之情形。另查：(一)
、刑事訴訟法第二百六十八條所謂法院不得就未經起訴之犯罪審
判，係指犯罪完全未經起訴者而言，如僅起訴事實中敘述被告犯
罪之時間、地點較為簡略，或略有錯誤，法院於判決時予以補充
或更正，或起訴之事實並無瑕疵，而與法院判決認定犯罪之時、
地稍有出入，均係判決實體上是否妥適之問題，要無就未經起訴
之犯罪審判之程序違法可言。本件依起訴書之記載，雖未就扣案
之第三級毒品愷他命何時、如何起運及運抵台灣之時間，暨上訴
人事先如何與「某男」基於私運、運輸第三級毒品入境台灣之犯
意聯絡與行為分擔之詳情，予以載明，略嫌簡漏。惟由起訴書載
明：「羅世杰明知愷他命為毒品危害防制條例所規定之第三級毒
品，不得製造、運輸、販賣或轉讓，且為行政院依懲治走私條例
第二條第四項授權公告『管制物品項目及其數額』所列甲項第四
款之管制進出口物，未經許可不得非法運輸進入我國境內……某
真實姓名年籍均不詳綽號『阿發』之成年男子……乃於九十七年
二月十八日上午八時許，在羅世杰位於台中縣梧棲鎮（改制後併
為台中市梧棲區○居○街四十九巷九弄二號二樓住處附近，交付
一萬元予羅世杰作為運費，並告知於領取包裹時在收件人欄簽署
『王信義』，且持先前交付予羅世杰之0000000000號
行動電話（同提單所留之電話）等待快遞公司通知，而羅世杰已
預見不自行領取而託伊代為領取之包裹可能藏放有毒品，而以此
事實之發生不違背其本意之運送第三級毒品走私入境之不確定故
意，竟貪得『阿發』先前給予愷他命施用及無償使用電話之利益
，與『阿發』共同基於運輸毒品之犯意聯絡而應允之。（下略）
」等語，實已認定上訴人已知該內含第三級毒品愷他命包裹自大
陸地區運抵台灣地區，仍與綽號「阿發」之不詳姓名成年男子基
於共同運輸毒品之犯意，予以配合等情。原審於查明後，在事實
欄詳敘該包裹起運及運抵等情，並認定本件並無該綽號「阿發」
之人，實係上訴人與「某男」基於共同犯意所為，核無未受請求
之事項予以判決違誤。(二)、共同正犯間，非僅就其自己實施之行
為負其責任，並在犯意聯絡之範圍內，對於其他共同正犯所實施
之行為，亦應共同負責。共同正犯之意思聯絡，不限於事前有所
協議，其於行為當時，基於相互之認識，以共同犯罪之意思參與
者，亦無礙於共同正犯之成立。本件原判決認定上訴人與「某男
」均明知愷他命係毒品危害防制條例所定第三級毒品，不得持有
、運輸，並經行政院公告為甲項第四款規定之管制進出口物品，
即屬懲治走私條例所定未經許可不得私運入境之管制進出口物品
，共同基於自大陸地區運輸、私運愷他命進口及行使偽造私文書
之犯意聯絡，由「某男」以航空寄送快遞包裹進入台灣地區，而
由上訴人偽以「王信義」名義負責代收快遞包裹之方式分工，認
其等就前揭犯行，成立共同正犯；並以毒品危害防制條例之運輸
毒品罪所稱「運輸」，倘有此意圖者，一有搬運、輸送之行為犯
罪即已成立，並非以運抵目的地為完成犯罪之要件。換言之，區
別該罪既遂、未遂之依據，應以是否起運為準，既已起運，構成
該罪之運輸行為即已完成，不以達到目的地為完成犯罪之要件。
上訴人既經認定有與「某男」於九十七年二月十四日以前即有共
同運輸、走私第三級毒品之謀議，則愷他命運抵國內即已既遂，
雖於運抵上訴人前即遭查獲，並不影響上訴人運輸毒品既遂之犯
行等語。所為上訴人應成立共同正犯，及無所謂不罰之「事後共
犯」之論斷，核無違誤。(三)、上訴人對於與「某男」如何謀議、
分工之詳情，既堅不吐實，則原判決概括認定上訴人與「某男」
互有犯意聯絡，而未詳細敘明其等謀議之正確時間、地點及方式
，亦難認有何調查未盡或判決理由不備之違法。又原判決漏未於
事實欄敘明如其附表一編號2至5所示之物，係屬共犯「某男」所
有；將「驗前總毛重」與「淨重」概念混淆；誤將「王信儀」之
人，載為「王信義」者。以上，縱有微瑕，仍非不得依職權或聲
請而以裁定更正之，且亦不影響全案之情節或判決之本旨，自不
得據為上訴第三審之理由。(四)、被告之上訴，以受有不利益之判
決，為求自己利益起見請求救濟者，始得為之，無許其為自己不
利益上訴之理。上訴人上訴意旨(三)、主張原審漏未審酌「某男
」利用寄件人「王亮」之名義，自大陸地區負責將內藏第三級毒
品愷他命之包裹寄送入境台灣，上訴人另涉偽冒他人名義作為寄
件人之犯行云云，係求為對自己更不利益之判決，與上訴制度之
本旨有違，顯非合法之第三審上訴理由。(五)、原判決已於理由貳
、一、(二)內敘明上訴人係為脫免罪責始虛構所謂綽號「阿發」之
人之理由，並於理由三、(二)內說明上訴人所犯本件運輸第三級毒
品與行使偽造私文書二罪，應予以分論併罰。其認事用法，並無
違誤，上訴意旨(四)、(五)係就原判決已說明事項及屬原審採證認事
職權之適法行使，持憑己見就證據資料而為不同之評價，且重為
事實之爭執，均與法律規定得為第三審上訴理由之違法情形，不
相適合。其上訴不合法律上之程式，應予駁回。
據上論結，應依刑事訴訟法第三百九十五條前段，判決如主文。
中    華    民    國  一○○  年    四    月  二十八  日
                      最高法院刑事第三庭
                          審判長法官  陳  正  庸  
                                法官  林  秀  夫  
                                法官  林  瑞  斌  
                                法官  謝  靜  恒  
                                法官  徐  文  亮  
本件正本證明與原本無異
                                      書  記  官  
中    華    民    國  一○○  年    五    月    四    日
                                                      Ｅ